臺灣屏東地方法院刑事判決
                        110年度易字第511號
公  訴  人  臺灣屏東地方檢察署檢察官
被      告  謝立群


選任辯護人  林福容律師
上列被告因詐欺案件，經檢察官提起公訴（110年度偵字第2609
號），本院判決如下：
    主  文
謝立群無罪。
　　理  由
一、公訴意旨略以：被告謝立群與真實姓名年籍不詳之某成年詐
    欺份子（無證據證明該詐欺集團為3人以上）共同意圖為自
    己不法所有，基於詐欺取財之犯意聯絡，由被告於民國109
    年11月6日21時29分許，提供其向第一商業銀行恆春分行所
    申辦帳號00000000000號帳戶(下稱一銀帳戶)及向中華郵政
    股份有限公司恆春郵局所申辦帳號00000000000000號帳戶（
    下稱郵局帳戶，與一銀帳戶合稱本案帳戶）予真實姓名年籍
    不詳之詐欺集團成員使用，作為供受詐欺被害人匯入款項之
    用，並擔任提款車手，藉以獲取報酬。嗣謝立群所屬詐欺集
    團某成員，共同基於意圖為自己不法所有之犯意聯絡，先後
    於：㈠109年11月6日21時，佯裝銀行行員，向曾哲穎誆稱其
    須依指示操作ATM以便退換貨，使曾哲穎陷於錯誤，分別於
    同日21時22分許，轉帳新臺幣(下同)29,985元至郵局帳戶，
    及於同日21時41分許，轉帳16,985元至一銀帳戶。㈡109年11
    月6日20時30分許，佯裝網購業者，向盧文欣誆稱其須依指
    示操作ATM以免遭重複扣款，使盧文欣陷於錯誤，於同日21
    時43分許，轉帳29,985元至郵局帳戶內。㈢109年11月6日19
    時1分許，佯裝網購業者，向陳芃瑜誆稱其須依指示操作ATM
    以免遭重複扣款，使陳芃瑜陷於錯誤，於同日19時53分許，
    轉帳4,040元至一銀帳戶內。嗣前揭匯入郵局帳戶及一銀帳
    戶之款項，旋遭謝立群依詐欺集團指示，分別於下列時間提
    領一空：㈠109年11月6日21時28分59秒至同日21時55分44秒
    許，在址設屏東縣○○鎮○○路00號第一商業銀行恆春分行所設
    ATM，自郵局帳戶提領20,000元、10,000元、20,000元、10,
    000元(共計60,000元)，㈡109年11月6日20時2分19秒許、21
    時58分35秒許，使用同前ATM自一銀帳戶提領4,000元、17,0
    00元(共計21,000元)，再將款項交付真實姓名年籍不詳之詐
    欺集團成員。因認被告涉犯刑法第339條第1項之詐欺取財罪
    嫌等語。
二、按檢察官就被告犯罪事實，應負舉證責任，並指出證明之方
    法；犯罪事實應依證據認定之，無證據不得認定犯罪事實；
    不能證明被告犯罪者，應諭知無罪之判決，刑事訴訟法第16
    1條第1項、第154條第2項、第301條第1項分別定有明文。而
    認定不利於被告之證據須依積極證據，苟積極證據不足為不
    利於被告事實之認定，即應為有利被告之認定，更不必有何
    有利之證據；又犯罪事實之認定，應憑證據，如無相當之證
    據，或證據不足以證明，自不得以推測或擬制之方法，以為
    裁判之基礎。另依刑事訴訟法第161條第1項規定，檢察官對
    於起訴之犯罪事實，仍應負提出證據及說服之實質舉證責任
    ，倘其所提出之證據，不足為被告有罪之積極證明，或其指
    出證明之方法，無從說服法院以形成被告有罪之心證，基於
    無罪推定之原則，自應為被告無罪判決之諭知（最高法院30
    年上字第816號、40年台上字第86號、92年台上字第128號判
    決意旨參照）。
三、公訴意旨認被告涉犯上開罪嫌，無非係以被告於警詢及偵查
    中之供述、證人即告訴人曾哲穎、盧文欣、陳芃瑜之指訴、
    中華郵政股份有限公司竹山郵局存摺封面及內頁影本、郵政
    自動櫃員機交易明細、中國信託銀行自動櫃員機交易明細表
    、行動電話通話紀錄翻拍照片、第一商業銀行恆春分行109
    年12月8日一恆春字第00260號函暨交易明細表及開戶基本資
    料、中華郵政股份有限公司客戶歷史交易清單、第一銀行自
    動櫃員機交易明細表、統一超商股份有限公司（代銷MyCard
    -智冠點數3000元)顧客聯、監視器錄影晝面截圖及蒐證照片
    、屏東縣政府警察局恆春分局扣押筆錄、扣押物品目錄表等
    件為主要論據。訊據被告固坦承有提供本案帳戶並提領款項
    等情，惟堅詞否認有何詐欺取財犯行，辯稱：我領完81,000
    元款項後，買點數卡給對方，是因為對方說是第一銀行的客
    服，我也有損失3,000元，我也是被詐欺集團騙的等語。其
    辯護人則以：被告遭詐之情節與被害人遭詐之情節大致相同
    ，且被告確於案發當日接獲電話之通話時間合計長達3半小
    時有餘，此與一般詐騙帳戶者主動且急於與受騙者連繫詐騙
    內容之情相符，且該通話他方之電話號碼為00-0000-0000與
    第一商業銀行網站顯示之聯絡電話00-0000-0000僅差一碼，
    足使被告誤信發話者確為網路賣家或銀行人員，若被告真與
    詐欺集團有犯意聯絡而擔任車手，無須以此長時間聯繫，再
    參被告學歷僅國中畢業，案發時剛年滿20歲，年紀資歷尚輕
    ，確有可能遭詐欺集團詐騙等語，為被告置辯。
　㈠經查，被告於109年11月6日前某時許，提供本案帳戶予真實
    姓名年籍不詳之詐欺集團成員，後該詐欺集團某成員，先後
    於：⒈109年11月6日21時，佯裝銀行行員，向告訴人曾哲穎
    誆稱其須依指示操作ATM以便退換貨，使告訴人曾哲穎陷於
    錯誤，分別於同日21時22分許，轉帳29,985元至郵局帳戶，
    及於同日21時41分許，轉帳16,985元至一銀帳戶。⒉109年11
    月6日20時30分許，佯裝網購業者，向告訴人盧文欣誆稱其
    須依指示操作ATM以免遭重複扣款，使告訴人盧文欣陷於錯
    誤，於同日21時43分許，轉帳29,985元至郵局帳戶內。⒊109
    年11月6日19時1分許，佯裝網購業者，向告訴人陳芃瑜誆稱
    其須依指示操作ATM以免遭重複扣款，使告訴人陳芃瑜陷於
    錯誤，於同日19時53分許，轉帳4,040元至一銀帳戶內。嗣
    前揭匯入郵局帳戶及一銀帳戶之款項，旋遭被告依詐欺集團
    指示，分別於下列時間提領：⒈109年11月6日21時28分59秒
    至同日21時55分44秒許，在址設屏東縣○○鎮○○路00號第一商
    業銀行恆春分行所設ATM，自郵局帳戶提領20,000元、10,00
    0元、20,000元、10,000元(共計60,000元)，⒉同日20時2分1
    9秒許、21時58分35秒許，使用同前ATM自一銀帳戶提領4,00
    0元、17,000元(共計21,000元)，被告並將款項轉交予不詳
    詐欺集團成員等情，為被告所不否認（本院卷一第142-143
    頁），核與證人曾哲穎、盧文欣及陳芃瑜於警詢中之證述均
    互有相符（警卷第15-26頁），並有屏東縣政府警察局恆春
    分局搜索扣押筆錄、扣押物品目錄表、卡號提領明細、第一
    商業銀行恆春分行109年12月8日一恆春字第260號函、同行
    回覆存款查詢之客戶基本資料、同行存摺存款客戶歷史交易
    明細表、同行自動櫃員機交易明細表、中華郵政股份有限公
    司客戶歷史交易清單、監視器錄影畫面翻拍照片、現場照片
    、扣押物照片、內政部警政署反詐騙諮詢專線紀錄表、郵政
    存簿儲金簿封面及內頁影本、郵政自動櫃員機交易明細表、
    金融機構聯防機制通報單、中國信託銀行交易明細收據、行
    動電話通話記錄翻拍照片等件在卷可考（警卷第39-47、51
    、57-67、71-81、85、91-92、94-97、101-105、111-127頁
    ；偵卷第27-29頁；本院卷一第175-177頁），此部分事實可
    堪認定。
　㈡被告於警詢時供稱：我於110年11月06日14時至15時許接到自
    稱第一銀行客服的電話，說我買酵素的訂單錯誤，再叫我回
    購一次，如果不買一樣會扣錢，然後取消要驗證過，不然會
    扣款，我怕會被扣錢，他就叫我提供2個帳號給他查看，要
    看我的帳戶有沒有扣款，接著他們說他們那邊有出現問題，
    電腦中毒，說如果我的帳戶裡面有錢，提領出來買點數卡。
    我按照指示前往7-11購買MYCARD點數卡後，拍照給LINE暱稱
    第一銀行客服。我沒有想那麼多，我只想取消訂單，那時後
    也沒想過是詐騙的等語（警卷第3-14頁）。於偵訊時供稱：
    我應該是109年4月、5月的時候，在網路上買酵素，好像是
    臉書廣告，我有收到酵素，大概在109年11月、12月的時候
    ，我接到自稱第一銀行客服的電話，他們說叫我要再買一次
    酵素，不買的話會被扣錢，要去第一銀行看有沒有扣到錢，
    他們要幫我取消，叫我把帳號給他們，他們要幫我看，所以
    我就把帳號號碼給他們，之後他們說發現問題，會有一筆錢
    進來，要我去領出來，叫我去便利商店領出來換成點數，我
    就照他們說的去做，我也不知道他們是詐欺集團等語（偵卷
    第13-15頁）。於本院審理時供稱：本來是購買酵素的客服
    先打給我的，說接下來才是第一銀行客服會打給我。所以我
    後來打來的電話，我也有確認，是08開頭，我就覺得號碼是
    正常的，才認為是第一銀行的客服。客服跟我說要取消訂單
    ，但裡面發生故障，有可能會有一筆錢匯來本案帳戶，所以
    我必須還給他們，因為我不知道要如何還給他，他就說要去
    便利商店買點數，並加入對方的LINE把序號傳給他，我領取
    81,000元都拿來買點數了等語（本院卷一第229-230頁）。
    綜觀被告前揭所述，可知被告就其在網路上購買酵素，嗣後
    接到電話告知會再買一次酵素扣款，須提供帳戶查證有無扣
    款，後再告知被告因其電腦故障故須將匯入之款項還回，被
    告方操作ATM領取款項購買點數交予對方之情，前後供述內
    容尚屬一致，並無扞格之情狀。被告復提出其購買酵素之臉
    書翻拍照片、台灣之星來電通聯明細以資佐證（本院卷一第
    95-99頁），參以上開通話紀錄確實顯示被告於109年11月6
    日15時至22時間有與00-0000-0000、00-0000-0000之電話號
    碼為斷續之長時間通話，及現今各網路電商平台遭駭客入侵
    系統資料庫竊取個資之情亦時有所聞，可認被告所辯並非毫
    不可信。
　㈢再觀諸與被告通話之詐欺集團成員號碼分別為門號00-0000-0
    000、00-0000-0000號，有台灣之星來電通聯明細在卷可考
    （本院卷一第99頁），而第一商業銀行網站顯示之聯絡電話
    為門號00-0000-0000號一情，亦有第一銀行網頁截圖附卷足
    憑（本院卷一第101頁），其中「02-218『2』-1111」與「02-
    218『1』-1111」僅差一碼。倘被告與詐欺集團成員間具有犯
    意聯絡，詐欺集團成員應無需刻意將門號顯示為與第一銀行
    聯絡電話相似之號碼以取信被告，則被告辯稱詐欺集團成員
    假冒第一銀行客服對其施用詐術等情，應非杜撰。又其中詐
    欺集團成員與被告通話之門號00-0000-0000號，與詐欺集團
    成員對證人曾哲穎施用詐術所使用之門號號碼相同，此據證
    人曾哲穎於警詢中證述：我與歹徒用手機聯絡，號碼為00-0
    000-0000號等語明確（警卷第19頁），並有內政部警政署反
    詐騙諮詢專線紀錄表在卷可參（警卷第71頁），則詐欺集團
    成員既以該門號對證人曾哲穎施用詐術，又以該門號與被告
    通話，被告辯稱其亦係遭詐欺集團成員詐騙，應非子虛。
　㈣被告郵局帳戶於109年10月31日14時6分許，尚存有餘額2,874
    元，有客戶歷史交易清單附卷足憑（警卷第65頁）。而被告
    竟於109年11月6日15時46分許，欲將其中1,814元匯款至他
    人帳戶，其「使用郵政金融卡至第一銀行自動櫃員機操作轉
    帳至華南銀行，因受款銀行自動回報該受款帳戶為問題帳戶
    ，便將款項及手續費直接沖轉退回原轉出帳戶」等情，有中
    華郵政股份有限公司屏東郵局110年8月24日屏營字第110000
    0563號函在卷足稽（本院卷一第119頁）。衡情若被告具有
    詐欺取財之犯意，理應以謀取自身報酬、獲取不法利益為目
    的，應無使自身亦蒙受財產損失之理。然被告卻有反於此，
    竟欲將其所有之1,814元匯款至他人帳戶，使其自身處於遭
    受損失之可能性，則被告有無詐欺取財之犯意，實有可疑。
    佐以被告於109年11月6日15時46分許，確係與詐欺集團成員
    之門號00-0000-0000通話中，此有台灣之星來電通聯明細在
    卷可考（本院卷一第99頁），即無法排除詐欺集團成員欲一
    併詐取被告所有之財物，指示被告將其所有之1,814元匯款
    至指定帳戶之可能性。從而，被告辯稱其亦係受詐騙之人一
    節，尚非無據。
　㈤被告於偵查中供稱：我也被騙3,000元等語（偵卷第15頁），
    且被告於109年11月6日16時6分許，自其一銀帳戶提領1,000
    元，及於109年11月6日16時8分許，自其郵局帳戶提領2,000
    元（不含手續費5元），再於109年11月6日16時21分許在統
    一超商家的門市購買MyCard點數3,000元，分別有第一銀行
    存摺存款客戶歷史交易明細表、中華郵政股份有限公司客戶
    歷史交易清單、統一超商股份有限公司顧客聯附卷可佐（本
    院卷一第171、187頁、警卷第119頁）。被告分別自其一銀
    帳戶、郵局帳戶提領合計3,000元後，在密接之15分鐘後前
    往統一超商購買3,000元之點數，且被告於前述時段，亦確
    實與詐欺集團成員之門號00-0000-0000通話中，有台灣之星
    來電通聯明細在卷可考（本院卷一第99頁）。綜合上情，被
    告辯稱其亦因受詐而陷於錯誤，提領其所有合計3,000元之
    款項購買點數後，將序號告知詐欺集團成員一情，確非無稽
    。
　㈥準此，詐欺集團成員與被告通話所使用之門號00-0000-0000
    號與第一銀行網站所顯示之聯絡電話相似，門號00-0000-00
    00號則與詐欺集團成員用以對證人曾哲穎施詐所使用之門號
    相同，被告亦欲將其郵局帳戶內餘額匯款至詐欺集團成員所
    指定之他人帳戶內，僅因他人帳戶為問題帳戶而自動沖轉退
    回，且被告供稱其曾提領共計3,000元購買點數而蒙受損失
    一節尚非無稽，故被告辯稱其亦係遭詐欺集團施用詐術而陷
    於錯誤，始會為前述行為等節，與前述卷內證述資料並無不
    符之處，則被告主觀上有無詐欺取財之犯意，顯非無疑。
四、綜上所述，本案依公訴人所提出之證據，被告是否有公訴意
    旨所指之詐欺取財犯意，存有合理懷疑，自屬不能證明被告
    犯罪，應為其無罪之諭知。
據上論斷，應依刑事訴訟法第301條第1項前段，判決如主文。
本案經檢察官黃彥凱提起公訴，檢察官楊婉莉到庭執行職務。
中　　華　　民　　國　　111 　年　　3 　　月　　30　　日
　　　　　　　　　刑事第五庭　審判長　法　官　林鈴淑
　　　　　　　　　　　　　　　　　　　法　官　程耀樑
　　　　　　　　　                  　法　官　江永楨
以上正本證明與原本無異。
檢察官如不服本判決應於收受判決後20日內向本院提出上訴書狀，並應敘述具體理由；其未敘述上訴理由者，應於上訴期間屆滿後20日內向本院補提理由書（均須按他造當事人之人數附繕本）「切勿逕送上級法院」。                             
中　　華　　民　　國　　111 　年　　3 　　月　　30　　日
                                      書記官  洪韻雯